臺灣臺北地方法院刑事判決　　　　　　　95年度易字第2645號
公　訴　人　臺灣臺北地方法院檢察署檢察官
被　　　告　甲○○
上列被告因傷害案件，經檢察官提起公訴（95年度調偵字第698
號），本院判決如下：
    主  文
甲○○犯傷害罪，處有期徒刑月，如易科罰金，以新台幣壹仟
元折算壹日。緩刑貳年。
拐杖鎖壹支沒收。
    事  實
一、甲○○於民國95年7 月25日上午7 時50分許，駕駛車牌號碼
    DG－7226號自小客車，沿臺北市○○路○ 段往信義快速道路
    方向行駛，途經臺北市○○區○○路與木柵路4 段口，適有
    臺北市交通義勇警察大隊隊員乙○○於路口指揮疏導交通，
    二人因故發生口角，甲○○因不滿乙○○以交通指揮棒伸進
    其車內，往甲○○身上戮去，甲○○見狀即持其所有車用之
    拐杖鎖欲下車理論，乙○○即以身體擋住甲○○之車門，甲
    ○○奮力將車門推開，下車後，其二人復發生擁擠，甲○○
    之眼鏡又被乙○○撥掉，甲○○遂基於傷害人身體之犯意，
    手持拐杖鎖毆打乙○○，乙○○因以左手抵擋甲○○之攻擊
    ，致乙○○受有左肘鷹嘴突開放性骨折之傷害。
二、案經乙○○訴由台北市政府警察局文山第一分局報請檢察官
    偵查起訴。
    理  由
一、本件被告甲○○對於檢察官起訴書證據清單所列證據之證據
    能力均不爭執，故檢察官證據清單所列之證據均得據為本案
    之證據。
二、訊據被告甲○○固坦承於前述時地，以其所有之拐杖鎖毆打
    告訴人乙○○，而致乙○○受有如事實欄所載傷害之事實不
    諱，此部分事實核與告訴人乙○○指述相同，並有告訴人萬
    芳醫院診斷書一紙在卷可查。惟稱：「被告行經木柵路與軍
    功路口燈號變換由黃燈轉紅燈，車輛卡在交叉路口，此時告
    訴人舉起右手要求被告停車，並要求被告倒車，被告即照指
    示去做，但告訴人突然罵了一句『他媽的』，被告十分錯愕
    ，反問告訴人『執行公務可以罵人家三字經嗎？』，並回嘴
    『他媽的』告訴人聽到以後即走過來，並以交通指揮棒往被
    告身上戳來，當時被告非常害怕，為維護自身安全，所以想
    下車，詎告訴人竟擋住車門，不讓被告下車，於是奮力將車
    門推開，因為手上沒有抵擋之物品，於是拿車上之拐杖鎖用
    來防衛，豈知下車後，告訴人仍不肯罷休，還擁擠被告，並
    將被告之眼鏡打掉，被告情急之下始揮動拐杖鎖，因被告近
    視五百度，散光二百度，在未戴眼鏡又情急之下，無法精準
    控制力道及方向，始打中告訴人致告訴人受傷」等情，經查
    ：
  (一)案發時告訴人乙○○因係台北市義交人員，在台北市○○路
    與軍功路口疏導交通等情，有卷內義交執勤分派表及乙○○
    服務證在卷可稽，且經被告及告訴人分別陳明，此一事實應
    可認定。
  (二)被告下車毆打告訴人之前，據被告指稱係告訴人先辱罵其「
    他媽的」，其始回罵等情，告訴人於偵查、審理中均否認此
    一情節，惟依告訴人於警詢中之指述：「... 當時該車停下
    後我即以手勢請該自小客向後退，但該車駕駛反而不後退，
    並把車窗搖下來並向我說『我又沒有闖紅燈你凶什麼』等話
    ，但我並不理對方，並繼續以手勢及指揮棒指揮請對方後退
    ，但對方不知因何原因指我罵他，但我仍不理他，對方隨即
    以『幹你娘』話語罵我，隨即我走至該男子自小客車門旁以
    指揮棒指揮車輛後退，但對方即稱我拿指揮棒打到他眼鏡，
    隨即該名男子即從副駕駛座拿出捌杖鎖並衝出車外，往我頭
    上打... 」（偵查卷12頁），依其上開供詞，告訴人未曾言
    及有辱罵及將指揮棒伸進被告車內之事實，而嗣於檢察官偵
    查中，由被告與告訴人二人對質時，告訴人稱：「我看到被
    告在退後，我有裝假牙，當時假牙鬆掉，我在弄我的假牙，
    他說我罵他三字經，後來我就用指揮棒叫他後退，他說我用
    指揮棒戳他」（見偵查卷45頁），此時，告訴人卻稱因為其
    戴假牙之關係，致被告誤以為其在罵被告，惟有關假牙鬆脫
    一事，告訴人先前於警詢中，未曾提及，而由經驗法則言，
    告訴人處理假牙鬆脫，很難被誤認為罵「他媽的」，是告訴
    人此一說詞難於採信，應以被告所敘述之過程為可採。
  (三)不唯如此，有關告訴人將指揮棒伸進被告車內一事，如前述
    ，被告於警詢中亦未提及，且於偵查中與被告對質之初，尚
    稱：「後來我就用指揮棒叫他後退，他說我用指揮棒戳他」
    云云，亦不願言明指揮棒究有無伸進被告車內，惟其嗣後繼
    續與被告對質時稱：「（你的指揮棒有無伸進被告車子裡？
    ）指揮棒前端有伸進他的車子裡」（見同上偵查筆錄），由
    告訴供述之過程觀之，由不願承認有將指揮棒伸進被告車內
    ，到最後坦承確有其事，亦可證被告所言告訴人將指揮棒伸
    進其車內，且往被告身上戮去一節，亦可採信。又被告經歷
    告訴人此一行為後，即欲下車，但告訴人又以身體擋住被告
    車門，且將被告之眼鏡打掉等情，告訴人於前述警詢筆錄亦
    均未言及，嗣檢察官再質問告訴人，告訴人稱：「（當時有
    無用身體擋住他的車門？）是，因為他當時拿拐杖鎖要打我
    」，「（你為何要將被告眼鏡撥掉？）我不知他有戴眼鏡」
    （見同上偵查筆錄），顯見就案發之前所發生之事實，被告
    所言俱屬實在，而告訴人之供述內容則多避重就輕，本院認
    應以被告所言為可採。
  (四)至被告下車後，被告、告訴人二人復發生擁擠一節，被告其
    後再以拐杖鎖毆打告訴人部分，依告訴人於檢察官偵查中二
    人對質時稱：「（你們沒打之前雙方有無拉扯？）被告一衝
    出來還拿捌杖鎖，距離很窄一定有擁擠」（見偵查卷47頁）
    ，足見二人確有擁擠拉扯，再依證人即當時在同一路口值勤
    之替代役陳慶章於偵查中證稱：「（你有無看到被告拿捌杖
    鎖打告訴人的情形？）沒有，我轉過頭的時候他們已經打起
    來了，兩個人互打，後來我就把他們兩人推開報警」，可證
    被告與告訴人間於被告下車後確有擁擠拉扯，進而互毆之情
    事。至陳慶章於其所撰寫之職務報告書中雖謂：「職役男陳
    慶章於民國95年7 月25日擔服07時至09時木柵路軍功路口交
    通整理勤務，於7 時50分左右職正在路口中央指揮時，突聽
    見有人吵架，而該男子手持汽車大鎖，並使用大鎖打義交，
    職見狀即前往將他們拉開，然後萬芳派出所警員就到場」（
    偵查卷14頁），惟此係移送機關移送之附件，且內容簡略，
    與其嗣於檢察官偵查中具結之證言不同，自應以其於偵查中
    之證述為可採。
  (五)綜上所述，被告確有以其所有之拐杖鎖毆打告訴人，惟告訴
    人於被告毆打其之前，亦有辱罵被告、以指揮棒伸進車內往
    被告身上戮去之行為，嗣並以身體擋住被告車門，再將被告
    眼鏡撥掉等激怒被告之行為亦可認定，惟告訴人此等行為係
    發生之白天之交通繁忙路口，被告並非不能以其他方式回避
    ，且告訴人之行為其侵害性亦非達到被告非以毆打之方式防
    衛自身之程度，殊非得主張以拐杖鎖毆打告訴人以自衛，故
    被告此一部分之辯詞不足採信。事證明確，被告上開傷害犯
    行應堪認定，自應依法論科。
三、核被告所為係犯刑法第277 條第1 項之傷害罪。爰審酌本件
    傷害犯行之發生，導因於告訴人先辱罵被告，其後告訴人復
    有一些激怒被告之行為，而被告在光天化日之下，手持車用
    之拐杖鎖下車，其威脅性甚大，嗣後且以之攻擊告訴人，其
    使用暴力殊屬不該，其他告訴人所受之傷害、被告犯罪後坦
    承犯行，亦先行支付告訴人新台幣十五萬元，以為本件民事
    糾紛之賠償費用（如民事訴訟判決金額高於此，則此為部分
    賠償）此有告訴代理人所簽收之收據一份在卷可憑，表示其
    對賠償告訴人不乏誠意等一切情狀，量有期徒刑三月，並諭
    知易科罰金之折算標準。又被告前未曾受有期徒刑以上刑之
    宣告，因一時失慮，偶罹刑典，事後已坦承犯行，深具悔意
    ，經此刑之宣告後，應知警惕而無再犯之虞，本院因認暫不
    執行其刑為當，予以宣告緩刑二年，用啟自新。至扣案之拐
    杖鎖一支係被告所有，且供本件犯罪所用，應依法諭知沒收
    。
四、至告訴人之代理人於本院審理中再次表明本件被告有妨害公
    務犯行云云，經查：
  (一)檢察官於起訴時已經就被告是否涉有妨害公務犯行部分為說
    明：「訊據被告堅決否認有何妨害公務之犯行，辯稱：伊有
    聽乙○○之指揮，伊有倒車，但他有辱罵伊三字經他媽的，
    後來他有用指揮棒往伊的左胸戳進來，又用身體阻擋伊下車
    ，伊的眼鏡還被打掉，當時恐懼又生氣才會拿拐杖鎖打人等
    語，經查，質之被害人即臺北市交通義勇警察大隊文山一中
    隊隊員乙○○到庭陳稱：伊吹哨子示意被告停車，他才停車
    ，他就停在行人穿越道上，起先伊用手勢叫他後退，他沒有
    後退，後來又叫他後退他才後退，發生衝突不是被告不聽伊
    的指揮，是因被告說伊戳到他的眼鏡，突然拿拐杖鎖打伊等
    情。是以被害人與被告發生衝突之原因，已與被害人擔任臺
    北市交通義勇警察大隊隊員指揮疏導交通之職務行為有別，
    尚難認被告有何對於公務依法執職務施強暴脅迫之行為，要
    難遽以妨害公務罪責相繩」，故檢察官不認為被告之行為涉
    有妨害公務甚明。
  (二)有關被告駕駛小客車行經上開路口時，有無不遵從告訴人之
    指揮一節，告訴人於偵查中指稱：「（衝突發生是因為被告
    不聽從你的指揮嗎？）不是」，顯見被告並無不遵從告訴人
    指揮之情形。再依前述，本案發生之原因係告訴人先辱罵被
    告「他媽的」，被告回「他媽的」後，再由告訴人一連串激
    怒被告之行為而引起，而指揮交通故屬告訴人所受託處理之
    公務，但此外，告訴人為辱罵被告，以指揮棒伸進被告車內
    、以身體擋住被告車門不讓被告下車，被告下車後二人進而
    擁擠拉扯等，俱非告訴人依法執行勤務之行為甚明。
  (三)按刑法第135 條第1 項規定：「對於公務員依法執行職務時
    ，施強暴脅迫者，處三年以下有期徒刑、拘役或三百元以下
    罰金」，其前提係對於公務員「依法」執行職務時，施以強
    暴脅迫時始該當，依前述，告訴人乙○○指揮交通之部分，
    係其受託執行公務，但其與被告發生爭執時，包括辱罵、以
    指揮棒伸進被告車內、與被告擁擠拉扯等，俱難認係依法執
    行勤務，故被告雖有傷害之行為，但非在告訴人依法執行職
    務時所為，被告所為顯不構成妨害公務罪責，附此陳明。
據上論斷，應依刑事訴訟法第299 條第1 項前段、刑法第277 條
第1 項、第41條第1 項前段、第74條第1 項第1 款、第38條第1
項第2 款、刑法施行法第1 條之1 ，判決如主文。
本案經檢察官楊碧瑛到庭執行職務
中    華    民    國    96    年    2     月    14    日
                  刑事第六庭  審判長法  官  周占春
                                    法  官  趙子榮
                                    法  官  林孟皇
上正本證明與原本無異。
如不服本判決，應於判決送達後10日內向本院提出上訴狀（應抄
附繕本）。告訴人或被害人如對於本判決不服者，應具備理由請
求檢察官上訴，其上訴期間之計算係以檢察官收受判決正本之日
期為準。
                                      書記官 林妙穗
中    華    民    國    96    年    2     月    14    日
附錄論罪法條：
中華民國刑法第277條
（普通傷害罪）
傷害人之身體或健康者，處 3 年以下有期徒刑、拘役或 1 千元以下罰金。
犯前項之罪因而致人於死者，處無期徒刑或 7 年以上有期徒刑；致重傷者
，處 3 年以上 10 年以下有期徒刑。
